【裁判字號】    92,易,127
【裁判日期】    920731
【裁判案由】    違反國家安全法等
【裁判全文】
臺灣屏東地方法院刑事判決                          九十二年度易字第一二七號
    公  訴  人  臺灣屏東地方法院檢察署檢察官
    被      告  乙○○
    被      告  甲○○
    被      告  丙○○
右被告等因違反國家安全法等案件，經檢察官提起公訴（九十一年度偵字第五三七九
、第六四六八號），本院判決如左：
     主  文
乙○○、甲○○、丙○○共同連續行使偽造之特許證，足以生損害於公眾及他人，乙○○處拘役肆拾日，甲○○、丙○○各處拘役貳拾日，如易科罰金，均以參佰元折算
壹日。偽造之「ＣＴＳ－５６５４」船筏編號，沒收。又共同無正當理由拒絕依國家
安全法第四條規定所實施之檢查，各處拘役貳拾日，如易科罰金，均以參佰元折算壹
日，乙○○應執行拘役伍拾日，甲○○、丙○○各處拘役參拾日，如易科罰金，均以
參佰元折算壹日，偽造之「ＣＴＳ－５６５４」船筏編號，沒收。
     事  實
一、乙○○明知船筏編號「ＣＴＳ─５６５４號」為吳憲宗所有之「碧海一號」舢舨
    之編號，未經漁業主管機關及吳憲宗同意，不得擅自在自己所有之膠筏上噴上前
    揭編號，竟為求能駕駛膠筏出港到屏東縣恆春鎮後壁湖港附近海域釣魚，即基於
    偽造特種文書之犯意，於民國九十一年八月二十一日六時許，在後壁湖漁港處，
    未經同意，擅自在自己所有之膠筏上噴上「ＣＴＳ─５６５４」號編號，足生損
    害於吳憲宗及漁政機關對船筏管理之正確性，再向吳憲宗謊稱行政院海岸巡防總
    局南部地區巡防局第六三岸巡大隊人員准許漁民駕駛其他漁民所有船筏出港之情
    形，致吳宗憲誤信其詞，而同意將其所有之前揭舢舨之進出港口登記簿借予乙○○使用。乙○○借得該進出港口登記簿後，即與甲○○、丙○○基於行使偽造特
    種文書之概括犯意聯絡，先於九十一年八月二十三日六時二十分，共同駕駛前揭
    膠筏出海釣魚，並持向吳憲宗所借得之進出港口登記簿，向第六三岸巡大隊後壁
    湖安檢所執行安檢勤務人員謊報出港船舶及出港人員為乙○○、甲○○及吳憲宗
    三人，翌日（起訴書誤載為九十一年八月二十八日）八時二十分，又以同一手法
    欲報關出港，嗣因執勤人員丁○○發現乙○○等所駕駛之膠筏並非出港登記簿所
    登載之舢舨，乃口頭告知乙○○三人不要出港，乙○○三人明知駕駛船筏進出漁
    港時，如無正當理由，不得拒絕海岸巡防機關人員對航行於境內之船筏及船筏上
    之人員、物品實施檢查，詎仍基於違反國家安全法之犯意聯絡，不聽制止，強行
    駕船出港釣魚。嗣於同日十八時二十分許，乙○○三人駕駛前揭船筏進入安檢所
    時，為第六三岸巡大隊人員當場查獲。
二、案經行政院海岸巡防總局南部地區巡防局第六三岸巡大隊報告臺灣屏東地方法院
    檢察署檢察官偵查起訴。
     理  由
一、訊據被告乙○○、甲○○、丙○○三人固坦承於右揭時地駕駛膠筏出海釣魚，並
    遭安檢人員告知不得出港之事實，惟均矢口否認有何違反國家安全法及行使偽造
    特種文書等犯行，被告乙○○辯稱：膠筏上之編號是一位姓名不詳男子，未經我
    同意，即以我事先剪好之紙牌，將編號噴上膠筏上，出港當天我是船筏上面掌舵
    ，丙○○去報關，安檢所人員在進出港登記簿上面蓋章，我就出港了云云；被告
    甲○○辯稱：我不知道膠筏上ＣＴＳ－５６５４編號是何人的，我只是跟他們出
    去釣魚，我看丙○○報關很久，才上岸看一下，之後我看到丙○○報關回來，我
    就回到船上云云，被告丙○○辯稱：我也不知道膠筏上之編號是何人的，安檢人
    員第一次讓我們出港，第二次我們要出港時，安檢人員在報關簿上面蓋章之後，
    才阻止我們出港，我認為既然在報關簿上蓋章，我們就可以出港，不然就不要在
    報關簿上面蓋章，所以我就不理會他們云云。經查：
  (一)被告乙○○偽造「碧海一號」船舶編號之犯罪事實，業據其於警局中坦認：幫我
    噴漆那個人年紀約三十多歲，非本地人，不知道住哪裡，只知道常在那漁港附近
    活動，昨晚原說要幫我噴完漆後一起出海，但今天並沒有和我出來，那個人名字
    我不知道，也不是說很認識等語屬實，且證人吳憲宗於警局及偵訊時亦證述：並
    不知道「碧海一號」船筏編號被偽造等語。而被告三人行使偽造船舶編號暨違反
    國家安全法等犯罪事實，業據證人丁○○到庭證述：當天丙○○上來報關，我因
    為報關簿與他們所開之船不符合，他們是拿舢舨之報關簿來報關，但是開膠筏出
    港，所以我口頭上告知不讓他們出港，之後乙○○、甲○○就上來問說他們為何
    不能出港，因為船是他們開的，他們強行開走，我也沒有辦法等語綦詳。此外，
    復有「碧海一號」清查資料卡及其船隊員名冊、第六三岸巡大隊後壁湖安檢所自
    備之「進出港登記簿」、吳憲宗自備之「進出港登記簿」各一份、查獲膠筏照片
    六幀附卷可稽。
  (二)被告乙○○雖否認有偽造「碧海一號」船舶編號之行為，惟如前述，被告乙○○
    於警局中就如何偽造船舶編號等情，已供承明確，被告乙○○事後無理由翻異前
    供，已有可疑，況且，被告乙○○既無法提供該噴漆者之姓名及年籍資料，俾供
    查證，衡情，一不相熟識者當不致於無故在他人船筏上噴寫船筏編號，是被告乙○○此部分辯詞，顯違常情，應不足採。另被告甲○○、丙○○雖否認有行使偽
    造特種文書之意，惟被告甲○○二人既坦承知悉該膠筏為被告乙○○所有，報關
    簿則為證人吳憲宗所有，而觀諸卷附之報關簿，已明載「碧海一號」船舶編號為
    ＣＴＳ－５６５４號，被告甲○○二人豈有不知編號ＣＴＳ－５６５４號為何艘
    船舶所有之理，是被告甲○○二人否認有行使偽造特種文書之犯意，亦不足採。
  (三)另被告三人雖又否認有違反國家安全法之犯行，並以前詞置辯，惟縱安檢人員疏
    未先檢查被告等人駕駛之膠筏事否與報關簿相符，即逕於報關簿上蓋章，後始告
    知被告三人不准出港，此一行為或有不當，然安檢人員事後既已發現錯誤，並於
    被告等人出發前明確禁止被告等人出港，而被告等人亦知悉被禁止之理由，猶執
    意駕駛膠筏出港，是被告等人形式上雖有報關之行為，實質上仍與拒絕檢查無異
    ，安檢人員之不當行為並無礙於其等犯行之成立，是被告等所辯亦無法引為其等
    有利之認定。綜上，本案事證已明，被告等人犯行洵堪認定。
二、核被告乙○○偽造船舶編號之行為，係犯刑法第二百十二條之偽造特種文書罪。
    被告三人駕駛膠筏報關出港及不遵從安檢人員制止之行為，係犯刑法第二百十六
    條、第二百十二條、違反國家安全法第四條第一項第三款、第四款之規定，應依
    同法第六條第二項論處。被告三人就行使偽造特種文書及違反國家安全法之行為
    ，有犯意聯絡及行為分擔，均為共同正犯。被告三人多次行使偽造特種文書之犯
    行，時間緊接，方法相同，觸犯構成要件相同之罪名，顯係基於概括犯意為之，
    應依連續犯規定論以一罪，並依法加重其刑。公訴人雖未就被告等人於九十一年
    八月二十三日之犯行提起公訴，然檢察官就犯罪事實一部起訴者，效力及於全部
    ，本案未起訴部分與已起訴部分有連續犯關係，已如前述，本院自應就屬裁判上
    一罪之他部一併提起公訴。被告乙○○偽造特種文書後持以行使，偽造之低度行
    為已為行使之高度行為吸收，不另論罪。被告三人所犯上開二罪間，犯意各別，
    行為不同，應分論併罰，公訴人雖認被告乙○○所犯上開二罪間，有方法結果之
    牽連關係，惟被告三人已供稱九十一年八月二十三日，亦曾以相同手法報關出港
    ，且未遭禁止，顯見被告等人於九十一年八月二十四日故技重施時，尚未預知會
    遭禁止出港，是被告等人違反國家安全法之行為應係事發時，臨時起意，公訴意
    旨漏未斟酌此點，其所認應有未洽。又起訴事實就被告甲○○、丙○○於九十一
    年八月二十四日如何謊報出港已有所論述，雖漏未論列被告甲○○、丙○○二人
    觸犯刑法第二百十六條、第二百十二條之罪，仍屬起訴範圍，附此敘明。爰審酌
    被告乙○○、甲○○均尚無前科、被告三人之行為對國家安全影響之程度、犯後
    態度等情狀，分別量處如主文所示之刑，並均定應執行刑，及諭知易科罰金之折
    算標準。偽造之「ＣＴＳ─５６５４號」船筏編號，應依刑法第二百十九條規定
    宣告沒收。
據上論斷，應依刑事訴訟法第二百九十九條第一項前段、國家安全法第六條第二項刑
法第十一條前段、第二十八條、第五十六條、第二百十六條、第二百十二條、第二百
十九條、第四十一條第一項前段、第五十一條第六款、罰金罰鍰提高標準條例第一條
前段、第二條，判決如主文。
本案經檢察官趙燕利到庭執行職務
中      華      民      國     九十二     年     七     月    三十一    日
                                      臺灣屏東地方法院刑事第一庭
                                          法  官  包梅真
右正本證明與原本無異。
如不服本判決應於收受本判決送達後十日內向本院提出上訴書狀，其未敘述上訴理由
者，並得於提起上訴後十日內向本院補提理由書狀（均須按他造當事人之人數附繕本
 ）「切勿逕送上級法院」
                                          書記官  滕一珍
中      華      民      國     九十二     年     八     月      四      日
附錄法條：
刑法第二百一十二條
偽造、變造護照、旅券、免許證、特許證及關於品行、能力服務或其他相
類之證書、介紹書，足以生損害於公眾或他人者，處一年以下有期徒刑、
拘役或三百元以下罰金。
刑法第二百一十六條
行使第二百十條至第二百十五條之文書者，依偽造、變造文書或登載不實
事項或使登載不實事項之規定處斷。
國家安全法第四條第一項第三款、第四款
警察或海岸巡防機關於必要時，對左列人員、物品及運輸工具，得依其職
權實施檢查：
三  航行境內之船筏、航空器及其客貨。
四  前二款運輸工具之船員、機員、漁民或其他從業人員及其所攜帶之物
    件。
國家安全法第六條第二項
無正當理由拒絕或逃避依第四條規定所實施之檢查者，處六月以下有期徒
刑、拘役或科或併科新臺幣一萬五千元以下罰金。


司法院資訊處製作；財團法人民間司法改革基金會備份。
